臺灣板橋地方法院民事判決　九十二年度保險字第二號
　　原　　　告　　甲○○
　　訴訟代理人　　曹馨方律師
　　複　代理人　　許啟龍律師
　　被　　　告　　國寶人壽保險股份有限公司
　　法定代理人　　乙○○
　　訴訟代理人　　丙○○
右當事人間請求給付保險金事件，於民國九十三年二月十一日辯論終結，本院判決如
左：
    主    文
被告應給付原告新台幣一百三十八萬七千元，及其中新台幣一百二十四萬二千八百七
十五元應自民國九十一年一月二十六日起、其中新台幣十四萬四千一百二十五元部分
應自九十一年五月十六日起至清償日止，均按年息百分之十計算之利息。
訴訟費用由被告負擔。
本判決於原告以新台幣肆拾陸萬貳仟元供擔保後，得假執行。但被告如以新台幣壹佰
拾捌萬柒仟元為原告預供擔保，得免為假執行。
    事    實
甲、原告部分：
一、聲明：
  (一)被告應給付原告新台幣（下同）一百三十八萬七千元，及其中一百二十四萬二千
    八百七十五元應自民國（下同）九十一年一月二十六日起算、其中十四萬四千一
    百二十五元部分應自九十一年五月十六日起算至清償日止，按年息百分之十計算
    之利息。
  (二)原告願供擔保請准宣告假執行。
二、陳述：
  (一)原告先後於八十八年十一月十七日向被告投保新癌症終身健康保險，該保單號碼
    為0000000000，保險四單位，八十九年二月十一日投保美侖終身保險及附加險，
    該保單號碼為0000000000，而該附加險包含日額型住院醫療終身保險附約五單位
    ；住院醫療保險附約十單位，此分別有保險單為證。
  (二)原告嗣後於九十年五月一日經醫師診斷得知，其右側乳房罹患乳癌，並於同年五
    月十三日施行手術，之後便開始漫長的治療過程。而原告於九十一年一月，依兩
    造間之前揭保險契約，向被告申請住院醫療保險金、在家療養保險金等之給付，
    被告雖有為部分之給付，但就原告自九十年七月十日至同年十一月一日於台北市
    臺安醫院住院治療，共計一百一十四日，被告則只願給付其中十五日之保險給付
    。另外原告亦向被告請求出院後之門診醫療給付部分，即自九十年十一月十四日
    起至九十一年五月一日止，於台北市立萬芳醫院中醫科門診持續追蹤治療，總計
    二十四次部分，被告則全數拒絕給付。
  (三)依前揭保單之保險項目，被告應給付原告之醫療保險金，除了扣除九十一年一月
    二十五日已給付之十五日住院醫療保險金外，其另尚應給付二百十六萬四千一百
    二十五元，惟原告願減縮其中三分之一日數之請求；故所請求之日數為一一四×
    ２／３＝七六日，因被告已給付十五日，應先扣除，因此七六－一五＝六一，故
    原告僅再請求六十一日之給付，因此被告總計仍應給付原告一百三十八萬七千元
    ，其計算方式如下：
  (1)依第0000000000號保單，即新癌症終身健康保險契約第十四條、第十五條及第十
    九條等規定，被告應給付原告之金額如下：
    住院醫療保險金七十三萬二千元（4單位×61日×3000元＝732000元）
    出院居家療養保險金三十六萬六千元（4單位×61日×1500元＝366000元）
    門診醫療保險金十四萬四千元（4單位×24次×1500元＝144000元）
      ＋＋＝一百二十四萬二千元。
  (2)依第0000000000號保單，即住院醫療保險附約保單條款第六條約定，被告應給付
    原告住院醫療保險金九萬一千五百元（61日×10單位×150元＝91500元）
  (3)依國寶人壽日額型住院醫療終身保險附約第十一條、第十六條、第十七條及第十
    八條約定，被告應給付原告之金額如下：
    住院醫療保險金三萬零五百元（5單位×61日×100元＝30500元）
    醫療雜費保險金七千六百二十五元（5單位×61日×25元＝7625元）
    出院居家療養保險金一萬五千二百五十元（5單位×61日×50元＝15250元）
    門診醫療保險金一百二十五元（5單位×1日×25元＝125元
    ＋＋＋＝五萬三千五百元。
  (四)又原告曾多次向被告請求給付前揭醫療保險金，但被告均拒不理賠，故原告爰依
    兩造間之保險契約關係，請求被告應給付原告新台幣一百三十八萬七千元，及其
    中一百二十四萬二千八百七十五元應自民國九十一年一月二十六日起、其中十四
    萬四千一百二十五元部分應自九十一年五月十六日起至清償日止，按年息百分之
    十計算之利息。
三、對於被告抗辯之陳述：
  (一)被告拒絕給付之理由，係分別以自費住院及中醫科門診非保障範圍，而拒絕給付
    云云；惟查，原告係經醫師診斷患有乳癌，並經其診斷而住院進行化學及其他積
    極性治療，且係有繼續追蹤治療之必要而就診，與系爭保險契約條款所約定給付
    保險金要件相符，又該保單條款並無排除自費住院及中醫科門診等醫療保險金之
    給付，故被告以此為由而拒絕給付保險金，顯然於法無據。
  (二)又原告係經台安醫院劉明偉主治醫師診斷，必須住院治療，故自九十年七月十日
    至同年十一月一日止，原告均住院治療，因此向被告請求住院期間之醫療保險金
    給付，實屬有據；查，
  (1)台安醫院劉明偉醫師九十年十二月五日診斷證明書上有1.右側乳癌手術後；2.白
    血球偏低；3.身心焦慮及睡眠障礙；4.先天性右腎未發育；5.子宮肌瘤；6.胃炎
    ；7.右上肢淋巴水腫合併運動障礙」等有關原告症狀之記載及原證二之醫師診斷
    證明書上明載：「90－7－10～90－11－1住院接受化學治療及積極性治療」可證
    。
  (2)按系爭日額型住院醫療終身保險附約第十條約定，被告應給付保險金之要件為：
    「因疾病或傷害，或因此所引起之併發症，經醫師或醫院診斷確定必須住院治療
    時」，故並不因原告係以全民健保之被保險人身分或自行負擔費用住院而有所不
    同。
  (3)此外，訴外人安泰人壽保險公司，對於原告此部分之住院醫療，認為符合其保險
    契約之條件，故已為保險金之給付。由此可證被告所謂自費住院不予給付之理由
    ，顯屬無據。
  (4)又被告主張原告一共向遠雄人壽、安泰人壽及國寶人壽等三家壽險公司投保，係
    利用保險制度上之漏洞，而欲獲得高額理賠之心態而投保，故原告具有惡意云云
    ；惟因原告投保時有盡告知之義務，故無惡意複保險之問題。
  (三)有關原告請求於萬方醫院中醫科門診二十四次之保險給付，被告以中醫無治療癌
    症之功效及中醫為乳癌手術後之保養，作為抗辯云云；惟查，
  (1)原證四之中醫門診診斷書三份，符合因疾病或癌症而接受「門診醫療」之保險契
    約約定要件。
  (2)另被告辯稱萬芳醫院之中醫科並無治療癌症之設備，顯屬無據，此有萬芳醫院腫
    瘤治療中心之報導可證，該文中除提及該院有「全身型光子刀等腫瘤治療儀器」
    外，並強調有各專科醫師共同會診，且結合中西醫合併治療的模式為病患治療。
    又原告進行中醫門診治療時，確有依醫囑服用抗乳癌用藥，而非被告所謂之保養
    。
  (四)兩造於九十二年六月十六日庭訊時，曾合意以台安醫院之回函，作為認定癌症併
    發症之唯一鑑定報告，故兩造應受該鑑定結果之拘束。而被告卻具狀質疑台安醫
    院所為有關原告癌症之併發症及合理之住院天數鑑定之結論，故其之質疑顯屬無
    據。再者關於乳癌醫療，醫院一般將之歸類於外科，此由台安醫院及國泰醫院之
    外科介紹資料可稽，而被告提出附件二之劉明偉醫師之個人檔案，其中記載其所
    服務之科別為外科中之整形外科，故其曾接受外科及整形外科之專科醫師訓練，
    因此其對於乳癌之診斷及治療，應具有專業知識而足以判斷原告乳癌之病情及是
    否有住院之必要。
  (五)另被告指陳原告住院時之護理紀錄中記載「現無不適之情形達二十餘次、請假外
    出二次˙˙」進而推論原告癌症之併發症毋須住院治療，以及請求調閱被告於台
    安醫院全部病歷云云；惟查，
  (1)首先護理紀錄中記載原告現無不適，僅係護理人員於護理紀錄上之習慣用語，或
    代表無其他不適之情形，此由原告九十年七月十一日進行化學治療當日，護理紀
    錄亦記載高達七次「現無不適」即明，又病人進行化學治療時，已承受極大之痛
    苦，且至少需住院三天，此為台安醫院第一次鑑定意見所認定，而被告亦不否認
    之事實，此亦可證明原告確實有住院，但是否有住院之必要則與護理紀錄上之記
    載無關。
  (2)此外由原告住院期間乳房傷口之記載，亦可證明該護理紀錄並不正確；查
    九十年七月三十一日記載「病人目前睡眠中，右側乳房傷口紗布及美容膠固定
      中」。因同一傷口絕無可能既有紗布又同時有美容膠覆蓋，故該護理紀錄記載
      有誤。
    九十年八月十五日記載「Dr劉明偉已做乳房重建手術，現右胸共有400ｍｌ」
      ，且同時記載「右胸傷口美容膠覆蓋」，若原告當日已做乳房重建手術，則何
      以傷口僅以美容膠固定？故該護理紀錄記載有誤。
    九十年八月十六日記載「病人現至Dr劉明偉門診換藥中」，卻同時記載「右胸
      傷口美容膠覆蓋」。若原告當日進行傷口換藥，則傷口上應有「紗布」覆蓋而
      非僅有「美容膠」，故該護理紀錄記載有誤。
    又被告附件一之台安醫院住院護理記錄整理之治療重疊日期影本中，關於乳癌
      併發症之統計並不正確，此由附表三之原告依護理、醫師紀錄等統計之結果即
      明。故經劉明偉醫師認定之總住院期間，扣除重疊之天數後，至少仍有原告前
      開請求期間三分之二，大約有七十六天之必要住院天數，故原告請求六十一日
      之住院醫療給付應屬有據。
  (3)又被告請求調閱原告於台安醫院全部之病歷資料，似乎顯無必要，因病患於住院
    期間因病情之需要，會前往其他科別就診，而原告因病痛而求診於復健科與本件
    無關，故縱使原告以健保求診於復健科，亦不能免去被告保險給付之義務，是被
    告請求調閱原告全部病歷資料，實無必要。
  (4)另外被告提出其他保戶理賠資料數份，除各保戶之病情與原告並非相同外，亦僅
    證明被告理賠時苛刻無理，漠視保戶權益而已。
四、證據：提出保險單影本各一份、臺安醫院診斷證明書影本一份、國寶人壽公司九
    十一年一月二十五日理賠通知書影本一份、台北市立萬芳醫院診斷證明書、國寶
    人壽公司九十一年五月十五日理賠核定照會單影本一份、保險契約條款影本共三
    份、存證信函暨回執影本各一份、臺安醫院九十年十二月五日診斷書一份、安泰
    人壽保險公司理賠照會單一份、中醫病歷摘要內容等證物影本及萬芳醫院特稿正
    本一份、甲○○中醫病歷摘要內容影本一份、原告於九十年七月十一日、八月八
    日、八月二十九日、九月二十六日等數日之護理紀錄影本各一份、國泰醫院及台
    安醫院網站資料各一份、九十年七月三十一日護理紀錄影本一份、九十年八月十
    五日護理紀錄影本一份、請求明細表、縮減後請求金額明細、原告依護理、醫師
    紀錄等統計之結果、原告住院期間癌症併發症發生情況統計表為證。
乙、被告部分：
一、聲明：
  (一)原告之訴駁回。
  (二)如受不利益之判決，願供擔保請准宣告免為假執行。
二、陳述：
  (一)原告係於民國八十八年十一月十七日向被告公司投保「新癌症終身健保險」，且
    另於八十九年二月十一日投保「美侖終身保險」及附加險，而該附加險包含日額
    型住院醫療終身保險附約、住院醫療保險附約，合先敘明。
  (二)查原告於九十年五月一日經醫師診斷，其右側乳房罹患乳癌，之後即陸續向被告
    申請理賠，而被告每次亦依約給付醫療保險金予原告，但對於其自九十年七月十
    日起至同年十一月一日止，共計住院一百一十四天之部分，則僅願給付其十五天
    之醫療保險金。並對其在台北市萬芳醫院中醫科門診二十四次之部分不予給付。
    理由述明如下：
  (1)經被告調閱原告住院時之護理記錄，該記錄僅記載原告於住院期間之每日醫療情
    形，且在這段期間中，原告僅有五次化學治療之記錄，其餘住院之日數均與癌症
    治療無關。
  (2)按新癌症終身健康保險保單條款第十四條、日額型住院醫療終身保險附約保單條
    款第二條第七項及第十條、住院醫療保險附約保單條款第二條第八項規定，被保
    險人住院，應經醫師診斷必須入院診療時，才符合住院之要件。惟原告係以自費
    方式住院，且是否有經醫師診斷而達必須住院之情況，則有待商確。蓋依原告之
    護理記錄所載除五次化療之外，並無其他實質上之積極治療，又即使是化療，亦
    非須全程以住院方式施行，此外，縱然化療需全程住院，則剩餘之其它日數，即
    顯非必要。
  (3)再者中醫是否具有治療癌症之功效，醫學上目前尚無確定之報告，而萬芳醫院之
    中醫科並無治療癌症之設備。依兩造間之新癌症終身健康保險保單條款第二條第
    七項、日額型住院醫療終身保險附約保單條款第二條第六項、住院醫療保險附約
    保單條款第二條第七項等規定，並不包括專供休養…護理…等非以直接診治病人
    為目的之醫療機構。而依據該院之病歷摘要所載為乳癌術後之保養，顯然為保單
    條款所排除之醫療。又原告僅以雜誌上之報導來證明中醫對癌症之功效，欠缺客
    觀之立場，其證明力有待斟酌，如原告不能提供有力之醫學研究報告及衛生署醫
    藥的認可，則何以認定以中醫治療癌症有其效用？
  (4)此外，原告一共向遠雄人壽、安泰人壽及國寶人壽等三家壽險公司投保，而自其
    罹患癌症後，亦陸續以同樣方式申請理賠，若以其申請之日數計算，合計金額將
    高達新台幣六百萬元，可見其利用保險制度上之漏洞，而欲獲得高額理賠之心態
    而投保，故原告具有惡意，因此被告僅需賠償合理之天數即可。
  (三)關於原告住院一百一十四天是否為乳癌手術後之併發症及化學等治療所必要？依
    鈞院函詢台安醫院之回函，其請求住院醫療保險金等給付並非合理：
  (1)依台安醫院回覆詢問事項一之說明，乳癌患者接受化學治療時，每次可住院二至
    三天。而被告已依五次化療而給付原告十五天之保險金，顯然合理。且該說明事
    項三及四，患者住院期間發生血液白血球偏低、精神疾患、右上肢淋巴水腫、疼
    痛及運動障礙、胃炎等症狀及合併症，經原告要求檢查及治療而使其住院天數延
    長，故係非經醫師所認為必要的醫療行為，故其住院天數之延長不能向保險公司
    請求理賠。
  (2)又依台安醫院回覆詢問事項二之說明，依住院通知單內容之記載，患者非為病情
    需要而自費住院。故可推知開立住院通知單之醫師亦認為原告之住院不合情理。
  (3)故台安醫院回覆鈞院詢問事項之總結，劉明偉醫師亦認為原告其醫療過程中之住
    院天數確實不合理，而其中必須住院之天數亦非全係因癌症治療而住院。故被告
    主張原告浮濫住院確實有理。
  (四)對於台安醫院九二醫發字第二七三號函之意見陳述如下︰
  (1)雖劉明偉醫師認為「血液白血球偏低、精神疾患、右上肢淋巴水腫，疼痛及運動
    障礙，右側胸部手術疤痕疼痛、胃炎」均為癌症治療過程中所引起之併發症。但
    因劉明偉醫師係整形外科主治醫師，而非癌症之專科醫師，因此被告認為其對於
    癌症之治療及可能引起之併發症應不具專業知識，故其對於前開血液白血球偏低
    等非癌症之病症，應徵詢各科門診醫師之意見，方能判斷是否有住院治療之必要
    。此外，其稱精神疾患亦為併發症，被告並不同意，因為系爭新癌症終身健康保
    險條款第十四條規定，該險種以癌症為直接原因之治療者為限，被告才給付住院
    醫療保險金。而患有重病之人，其心理上多少都會承受相當之壓力，若因而引起
    精神性患疾，均可認為係併發症，則任何病患只要心情鬱悶，皆可以此為由，而
    請求醫生准其以自費之方式住院，並於嗣後向保險公司主張住院醫療之保險金理
    賠，如此將無形中擴大了保險公司之責任，而成為保險業發展之障礙。此外，請
    參酌被告提出相同病症之其他保戶理賠狀況，而加以比較，即可發現原告請求之
    不合理性。
  (2)又自劉明偉醫師認為血液白血球偏低須住院十天、精神疾患須住院二十天、右上
    肢淋巴水腫，疼痛及運動障礙，右側胸部手術疤痕疼痛須住院三十天及胃炎須住
    院十五天等觀之，被告認為上揭住院天數不合常理。此外被告認為嚴重胃炎之合
    理住院天數應該是二、三天，且亦可只看門診而不用住院，又白血球偏低係化療
    之後遺症，其最多之住院天數亦為二、三天，且須與化療之天數一起計算，另外
    淋巴水腫部分，係因切除右側乳房所造成，故只需門診治療。另外依據原告住院
    時之護理記錄整理，其中關於併發症之住院日數有重疊部分，如附件一所示，其
    中無任何併發症之住院天數計有六十一天，僅有一項者計有二十九天，具有二項
    者計有十七天，而具有三項者計有六天。再者，關於原告有住院必要之合理天數
    ，被告同意計入者，有九十年九月十五日、二十九日及同年十月一日、二日、三
    日、五日、七日、九日、十二日、十四日、二十日、二十三日、三十一日等，共
    計十三天，被告願意給付保險金，而原告附表四中關於淋巴水腫這一欄所列，若
    是癌症之併發症，則其住院之天數可以計入，若是屬於乳房重建手術者，依照系
    爭新癌症終身健康保險附約保單條款第十八條規定，其給付以一次為限，但住院
    醫療部分依約仍須理賠。
  (3)另依原告住院時之護理記錄觀之，原告「現無不適」之記載有二十餘次，而請假
    外出之記載有二次，且其中一次竟超過七小時，顯示其主張之併發症，並未嚴重
    到必須住院。此外該住院護理記錄亦多次出現「復健到期已重新掛號」，因原告
    已自費住院，其何需再自行掛號復健，除非其亦以健保之方式接受治療，故請調
    查原告在台安醫院全部就診病史，以明瞭其是否另向健保局申報費用。再者依該
    護理記錄觀之，原告於住院期間就上開併發症未有積極治療，且大多為乳房重建
    手術後之外觀美容診療，顯與系爭醫療保險契約之本質相違背。另外因劉醫師對
    於原告之治療，並未能夠給予明確之說明，而台安醫院之二次回函與住院護理記
    錄不一致，且有矛盾。
  (五)原告指出台安醫院護理紀錄中「九十年九月二十六日進行化療當日，仍記載高達
    七次之現無不適」「原告住院期間乳房傷口之記載」等記載，即可證明該護理紀
    錄之記載並不正確，進而主張該紀錄不得作為認定原告住院期間病情之依據云云
    ；惟該護理紀錄為護士每天紀錄病患之病理狀態之紀錄，並作為醫師診斷之依據
    ，如有記載不實或錯誤，豈不是威脅到病患之生命？並且護士長亦會檢查有無記
    載不實或錯誤，故其上所填寫之治療方式及所用藥物當然正確無誤，若原告認該
    護理紀錄不正確，應就該事實負舉證責任。另外對於原告所提之附表四之統計表
    ，其主張白血球偏低，並無數據證明，又吃安眠藥亦不等於有精神疾病，且其僅
    於九十年九月二十日到精神科診療過一次而已，另同年八月二十五、二十六日，
    原告產生淋巴水腫，依當時之醫師紀錄係因原告對藥物過敏而造成皮膚紅腫，並
    不是胸部疼痛，而原告有噁心及食慾不振之症狀不能認為係胃炎所造成。此外就
    其所指之台安醫院醫師紀錄觀之，原告除於九十年七月二十六日看牙科、同年八
    月十五日乳房重建、同年九月二十日看精神科及婦科外，其餘均為噁心、食慾不
    振、傷口部分輕微疼痛或化療後不適等症狀，與護理紀錄相對照下，並無太大差
    異，故就該醫師紀錄上之記載，原告所做之治療內容與其必須住院之天數，顯不
    相當。
三、證據：提出臺安醫院住院護理記錄影本、萬芳醫院中醫科病摘影本、保險金申請
    書共五份、依台安醫院住院護理記錄整理之治療重疊日期影本、台安醫院劉明偉
    醫師個人檔案影本為證，並聲請台北市萬芳醫院中醫科有關原告全部病歷及每次
    所開立之用藥名稱，及傳訊證人劉明偉醫生
    理    由
壹、程序部分：
    原告於訴狀送達後，未將原訴變更或追加他訴，而將請求金額減縮如前述應受判
    決事項之聲明，合於民事訴訟法第二百五十五條第一項第三款規定，應予准許。
貳、實體部分：
一、雙方不爭執之事實：
  (一)原告先後於八十八年十一月十七日向被告投保新癌症終身健康保險其保單號碼：
    0000000000，保險四單位，八十九年二月十一日投保美侖終身保險及附加險，保
    單號碼：0000000000，含日額型住院醫療終身保險附約，五單位；住院醫療保險
    附約，十單位。（本院卷第一○一頁）
  (二)原告於九十年五月一日經醫師診斷右側乳房罹患乳癌，於九十年五月十三日施行
    手術。原告自九十年七月十日至同年十一月一日於台北市臺安醫院住院治療，總
    計住院達一百一十四日，被告已給付十五日之保險金（本院卷第一○一頁）。
  (三)原告自九十年十一月十四日起至九十一年五月一日止，於台北市立萬方醫院中醫
    科門診持續追蹤治療計有二十四次，被告全數拒絕給付（本院卷第一○一頁）。
  (四)雙方同意以臺安醫院回函作為認定是否為癌症併發症的唯一鑑定報告（本院卷第
    一四一頁）。
  (五)被告同意將九十年九月十五日、二十九日及同年十月一日、二日、三日、五日、
    七日、九日、十二日、十四日、二十日、二十三日、三十一日等共計十三日當作
    住院治療癌症併發症之合理天數（本院卷第二三九頁）。
二、本件爭執點：
  (一)自費住院或中醫治療是否為本件保險給付範圍？
  (二)原告於臺安醫院住院治療癌症，是否為病情之需要？
  (三)原告是否因癌症化學治療及其他併發症而住院，合理天數多少？
    以下分別說明。
三、就自費住院或中醫治療是否為本件保險給付範圍而言：
  (一)按當事人主張有利於己之事實者，就其事實有舉證之責任，民事訴訟法第二百七
    十七條定有明文。經查，依兩造間所訂保險契約內容，就門診醫療保險金之給付
    ，並未排除以中醫科門診治療之方式。原告業已提出台北市立萬芳醫院中醫門診
    診斷書三份（本院卷第十二、十三頁），符合因疾病或癌症而接受「門診醫療」
    之保險契約約定要件。原告進行中醫門診治療時，既有依醫囑服用抗乳癌用藥，
    被告即有給付保險金之義務。
  (二)被告雖抗辯中醫是否具有治療癌症之功效，醫學上目前尚無確定之報告，而萬芳
    醫院之中醫科並無治療癌症之設備云云。惟查，依原告所出萬芳醫院腫瘤治療中
    心之報導可知（本院卷第一一二頁），該文中除提及該院有「全身型光子刀等腫
    瘤治療儀器」外，並強調有各專科醫師共同會診，且結合中西醫合併治療的模式
    為病患治療。何況，原告就診之萬芳醫院亦屬台北市立教學醫院，並有健保給付
    ，倘中醫治療對於癌症毫無療效，中央健康保險局應無給付之理，是被告辯稱中
    醫治療對於癌症治療無療效而拒絕給付前揭門診醫療保險金云云，顯屬無據。
  (三)再者，依兩造所訂立之新癌症終身健康保險保單條款第十四條、日額型住院醫療
    終身保險附約保單條款第二條第七項及第十條、住院醫療保險附約保單條款第二
    條第八項規定，被保險人住院，經醫師診斷必須入院診療時，即符合「住院」之
    要件，並不因原告係以全民健保之被保險人身分或自行負擔費用住院而有不同規
    定。換言之，兩造所訂立之保險契約中並未排除原告以「自費住院」之方式為之
    ，故被告以此作為拒絕給付保險金，亦無理由。
四、就原告於臺安醫院住院治療癌症，是否為病情之需要而言：
  (一)依原告所投保之保單所載，新癌症終身健康保險保單條款第十四條規定：「被保
    險人於本附約保險責任開始後，經醫院診斷確定罹患癌症，並以癌症為直接原因
    ，經醫師或醫院診斷必須接受住院治療者，每一投保單位本公司按接受癌症治療
    實際住院日數乘以每日新台幣三千元給付癌症住院醫療保險金」（本院卷第十七
    頁），日額型住院醫療終身保險附約保單條款第十條規定：「被保險人於本附約
    有效期間內，因疾病或傷害，或因此所引起之併發症，經醫師或醫院診斷確定必
    須住院治療時，本公司自其住院之日起至出院之日止，按本附約給付各項保險金
    」（本院卷第二八頁），另住院醫療保險附約保單條款第六條（乙型）規定：「
    被保險人未具備醫療費用收據正本及明細表時，本公司自其住院之日起至出院之
    日止，按投保單位每日給付住院日額保險金」（本院卷第二三頁）。由上述規定
    可知，原告如因罹患癌症或疾病，或因此所引起之併發症，經醫師或醫院診斷必
    須接受住院治療者，被告即有給付保險金之義務
  (二)關於原告是否因病情需要而住院治療一節，經原告之主治醫師劉明偉函覆略以：
    「一般來說，病情單純之乳癌患者接受化學治療時，每次治療可住院二至三天。
    然而患者住院治療過程中發生血液白血球偏低、精神疾病（焦慮症及睡眠障礙）
    、右上肢淋巴水腫，疼痛及運動障礙、胃炎及磁振造影檢查意外發現右側腎臟未
    發育及子宮肌瘤等症狀及合併症，故使其住院天數延長。」、「甲○○小姐於本
    院之醫療過程是連續的；就醫療人員之立場而言，欲區分其醫療過程中之必需及
    非必需住院天數並不容易。然而，回顧病歷記錄之內容加以估算，必需住院天數
    及非必需住院天數之比例大約是2/3及1/3」（本院卷第一三○、一三一頁）。由
    此函覆內容，應可認定原告是經醫師診斷必須接受住院治療，合於兩造所訂保險
    契約之約定。
  (三)被上雖抗辯該函文中亦記載「病患為何全程住院本人不清楚，但根據住院通知單
    內容之記載，患者為非病情需要自費住院」一語，作為拒絕給付本件保險金之理
    由。惟查，劉明偉醫師前述回函中已記載「甲○○小姐於本院之醫療過程是連續
    的；就醫療人員之立場而言，欲區分其醫療過程中之必需及非必需住院天數並不
    容易。然而，回顧病歷記錄之內容加以估算，必需住院天數及非必需住院天數之
    比例大約是2/3及1/3」等語，即已經扣除原告住院療程中「非病情需要自費住院
    」之天數，故原告其餘住院天數，即屬於「經醫師診斷認有必須住院治療」之情
    形，被告依約自有給付保險金之義務。
五、就原告是否因癌症化學治療及其他併發症而住院，合理天數多少而言：
  (一)依前揭劉明偉醫師回函說明，原告總住院天數中有2/3為必需住院之天數，而原
    告係因合併症導致必需住院之天數延長，故原告之合併症是否確因癌症引起，即
    有疑問。本院依兩造聲請再次函詢臺安醫院劉明偉醫師，兩造並均同意以臺安醫
    院回函為認定是否為癌症併發症的唯一鑑定報告。
  (二)經臺安醫院回函略以：「患者因一、二、三、四等四項併發症（依序為(1)血液白
    血球偏低，(2)精神疾患，即焦慮症及睡眠障礙，(3)右上肢淋巴水腫、疼痛及運動
    障礙、右側胸部手術疤痕疼痛，(4)胃炎）必需住院治療」、「由於患者因右側乳
    癌之治療（化學治療）住院期間，發生一、二、三、四項併發症，而該併發症雖
    發生時間不同，但有重疊情形，而使得患者同時遭受二項以上併發症之影響。此
    種情況下，住院治療方能得到適當之醫治，而平均來說：白血球偏低住院天數約
    為十天，精神疾患約為二十天，右上肢淋巴水腫、疼痛及運動障礙及右側胸部疤
    痕疼痛約住院三十天，至於胃炎之住院天數約為十五天。」（本院卷第一五三頁
    ）
  (三)對照臺安醫院第一次回函說明，原告因癌症化學治療五次，每次平均約需住院三
    日，總計十五日，但因有癌症併發症故導致住院天數延長，必需住院天數約為一
    百十四日之2/3，即七十六日；又臺安醫院第二份回函說明，各癌症併發症之住
    院天數總計達七十五日。倘加上癌症化學治療必需住院十五日，以及併發症必需
    住院天數七十五日，則原告因癌症治療必需住院之總天數為九十日，扣除前揭臺
    安醫院第二份回函中表示部分併發症重疊天數，則臺安醫院劉明偉醫師第一份回
    函表示，原告因癌症治療之必需住院天數為一百十四日總天數之2/3，即七十六
    日，二者計算必需住院天數尚屬有據，亦相符合，應可作為判斷原告治療癌症必
    需住院天數之依據。
  (四)故本件原告起訴請求自九十年七月十日至同年十一月一日，總計一百十四日住院
    期間之保險給付，其中三分之二天數即七十六日，應屬有據。扣除被告已給付十
    五日之保險給付，是本件原告減縮聲請請求六十一日之住院相關保險金之給付，
    應屬有據。
六、因此，依原告減縮後六十一日住院天數計算，被告尚應給付下列保險金：
  (一)依第0000000000號保單，即新癌症終身健康保險契約第十四條、第十五條及第十
    九條等規定，被告應給付原告之金額如下：
    住院醫療保險金七十三萬二千元（4單位×61日×3000元＝732000元）
    出院居家療養保險金三十六萬六千元（4單位×61日×1500元＝366000元）
    門診醫療保險金十四萬四千元（4單位×24次×1500元＝144000元）
      ＋＋＝一百二十四萬二千元。
  (二)依第0000000000號保單，即住院醫療保險附約保單條款第六條約定，被告應給付
    原告住院醫療保險金九萬一千五百元（61日×10單位×150元＝91500元）
  (三)依國寶人壽日額型住院醫療終身保險附約第十一條、第十六條、第十七條及第十
    八條約定，被告應給付原告之金額如下：
    住院醫療保險金三萬零五百元（5單位×61日×100元＝30500元）
    醫療雜費保險金七千六百二十五元（5單位×61日×25元＝7625元）
    出院居家療養保險金一萬五千二百五十元（5單位×61日×50元＝15250元）
    門診醫療保險金一百二十五元（5單位×1日×25元＝125元
    ＋＋＋＝五萬三千五百元。
七、綜上所述，原告依保險契約關係，請求被告給付原告一百三十八萬七千元，及其
    中一百二十四萬二千八百七十五元應自九十一年一月二十六日起、其中十四萬四
    千一百二十五元部分應自九十一年五月十六日起至清償日止，均按年息百分之十
    計算之利息，為有理由，應予准許。
八、兩造均陳明願供擔保，聲請宣告假執行或免為假執行，均合於法律規定，本院分
    別酌定相當擔保金額加以准許。
九、本件事證已經明確，雙方其餘主張、陳述或證據調查，於本判決結果並無影響，
    不再一一論述。
十、結論：原告之訴為有理由，依民事訴訟法第七十八條、第三百九十條第二項、第
    三百九十二條第二項，判決如主文。
中　　　華　　　民　　　國　　九十三　　年　　　二　　　月　　二十五　　日
                                臺灣板橋地方法院民事第三庭
~B法　　　官　劉以全
右為正本係照原本作成
如對本判決上訴，須於判決送達後廿日內向本院提出上訴狀
中　　　華　　　民　　　國　　九十三　　年　　　二　　　月　　二十五　　日
~B法院書記官　王苑琦
